【裁判字號】    89,毒抗,405
【裁判日期】    890508
【裁判案由】    毒品危害防制條例
【裁判全文】
臺灣高等法院刑事裁定                           八十九年度毒抗字第四五號
    抗  告  人
    即  被  告  甲○○
右列抗告人因違反毒品危害防制條例案件，不服臺灣宜蘭地方法院，中華民國八十九
年三月三十一日裁定（八十九年度毒聲字第三四六號），提起抗告，本院裁定如左：
    主  文
原裁定撤銷，發回臺灣宜蘭地方法院。
    理  由
一、原裁定以：抗告人即被告甲○○於民國（下同）八十九年一月二十五日經臺灣宜
    蘭地方法院檢察署觀護人室採尿前三日內某時，在不詳處所，施用第一級毒品海
    洛因，有昭信科技顧問股份有限公司檢驗報告附卷可稽。因此依毒品危害防制條
    例第二十條第一項及觀察勒戒處分執行條例第三條第一項、第二項規定，裁定被
    告施用第二級毒品，應送勒戒處所觀察、勒戒。
二、抗告意旨略以：抗告人即被告甲○○於假釋保護管束期間，每月定期赴觀護人室
    報到採尿，均無異狀，詎民國八十九年一月二十五日於觀護人室採尿後，竟據稱
    有所謂施用海洛因之嗎啡反應。然抗告人絕無吸用之事實，恐因八十九年一月二
    十五日前數日，由於上呼吸道感染併發支氣管炎，分別於同月四日及十二日在李
    光雄診所就診服藥，另又自行向西藥房購買服用「汎咳得寧糖漿」及一種包裝盒
    已丟棄之不詳藥水一段時日，因為該等感冒藥物本身可能含有類似嗎啡成份所致
    。為此檢具診斷書及藥物等，請求複驗尿液並函查相關單位是否服用該等藥物排
    尿會有此反應，而提起抗告云云。
三、經查抗告人因施用第一級毒品海洛因，經採尿送驗後，發現有嗎啡陽性反應，有
    昭信科技顧問股份有限公司之濫用藥物陽性檢體檢驗報告在卷為憑。又目前常用
    的尿液嗎啡篩檢方式包括酵素免疫分析法、薄層色層分析法和放射免疫分析法，
    在文獻報告中，確實有藥品因交叉反應，可在尿液測試中產生偽陽性之嗎啡反應
    ；但利用精密的儀器分析，將可排除偽陽性之可能，而得到正確的答案，因此篩
    檢結果必須進一步確認，在目前最常採用之確認方法為氣相層析質譜儀，此乃因
    在良好的操作條件下，以氣相層析質譜儀作藥物及其代謝產物之定性及定量分析
    ，幾乎不會有偽陽性反應產生，有臺北榮民總醫院八十三年四月七日（）北總
    內字第○三○五九號函可稽。依前述濫用藥物陽性檢體檢驗報告所載，其初步採
    酵素免疫分析法篩檢後，呈鴉片類陽性反應，再經氣相層析質譜儀確認，並依行
    政院衛生署濫用藥物尿液檢驗機構認可基準，呈嗎啡陽性反應，參以前述說明，
    足見其抗告所指及請求重新驗尿各情尚無可採。
四、然本件檢察官係以被告施用第一級毒品嗎啡據以聲請，原裁定以被告尿液檢驗出
    嗎啡反應，但國內目前施毒者間只查獲有海洛因之交易，並未有嗎啡之交易，而
    施用海洛因，其代謝結果尿液中亦是檢出嗎啡成分，因而認定被告應是施用第二
    級毒品海洛因而非嗎啡，裁定被告施用第二級毒品，應送勒戒處所觀察、勒戒。
    惟按毒品危害防制條例第二條第二項第一款規定海洛因為第一級毒品，原裁定卻
    認定為施用第二級毒品，自有違誤。本件抗告人之抗告雖無理由，但原裁定既有
    可議，自應由本院予以撤銷，發回原法院更為適法之裁定。
據上論結，應依刑事訴訟法第四百十三條，裁定如主文。
中      華      民      國    八十九    年      五      月      八      日
                              臺灣高等法院刑事第十一庭
                                  審判長法  官  楊  照  男
             法  官  楊  炳  禎
                                        法  官  王  詠  寰
右正本證明與原本無異。
不得再抗告。
                                        書記官  駱  麗  君
中      華      民      國    八十九    年      五      月     十一     日


司法院資訊處製作；財團法人民間司法改革基金會備份。
